【裁判字號】    99,上訴,1539
【裁判日期】    990630
【裁判案由】    誣告等
【裁判全文】
臺灣高等法院刑事判決               99年度上訴字第1539號
上  訴  人
即  被  告  甲○○
選任辯護人  張致祥律師
上列上訴人即被告因誣告等案件，不服臺灣宜蘭地方法院九十八
年度訴字第四二四號，中華民國九十九年三月八日所為之第一審
判決（起訴案號：臺灣宜蘭地方法院檢察署九十八年度偵字第二
六六七號），提起上訴，本院判決如下：
    主  文
上訴駁回。
    事  實
一、甲○○與陳鄧崧於民國九十八年六月三日晚間二十二時許，
    在宜蘭縣宜蘭市慈安里守望相助隊前，因故發生衝突互毆（
    甲○○、陳鄧崧二人被訴涉嫌傷害罪嫌部分，業據甲○○、
    陳鄧崧各於九十八年九月二十四日具狀撤回彼此之告訴，已
    由原審法院於九十八年十月五日先為不受理之判決），此時
    在旁之乙○○見狀即上前勸架，並站在甲○○與陳鄧崧中間
    ，用手將甲○○與陳鄧崧分開，阻止甲○○與陳鄧崧繼續互
    毆，甲○○與陳鄧崧二人始罷手。詎甲○○於罷手擬離去現
    場之際，因不滿乙○○強出頭勸架，竟基於恐嚇之犯意，對
    於乙○○恫嚇稱「你把我拉開，我要你死，你不要走，我叫
    人來殺你」等語，而以此等加害生命之言語恐嚇乙○○，使
    乙○○心生畏懼，致生危害於安全。
二、甲○○與陳鄧崧發生上開衝突後，甲○○明知乙○○僅係站
    在甲○○與陳鄧崧中間，單純為勸架而用手將甲○○與陳鄧
    崧分開，以阻止甲○○與陳鄧崧繼續互毆，乙○○並未「從
    背後抓住甲○○身體、用手扣住甲○○頭、壓在甲○○身上
    、抱住甲○○、勒住甲○○脖子」等舉動，亦未加入陳鄧崧
    一同毆打甲○○，詎甲○○僅因不滿乙○○強出頭勸架，竟
    基於意圖使乙○○受刑事追訴處分之誣告犯意，於九十八年
    六月三日晚間二十二時五十分許，前往宜蘭縣政府警察局宜
    蘭分局民權派出所，虛捏「乙○○從背後抓住我後，再遭陳
    鄧崧持鑰匙向我的眼睛部位攻擊，導致我的頭部受傷流血」
    之不實事項，向職司犯罪偵查之民權派出所員警誣告乙○○
    涉有刑法第二百七十七條第一項之傷害罪嫌，復接續於九十
    八年六月五日下午十六時十分許，前往宜蘭縣政府警察局宜
    蘭分局民族派出所，誣指「乙○○用手扣住我的頭，陳鄧崧
    就一直用拳打我，之後我跌倒了，乙○○壓在我身上且用手
    扣住我的頭，陳鄧崧就繼續打我，打了幾下，陳鄧崧還拿鑰
    匙戳向我的眼睛，結果戳到我的太陽穴，然後陳鄧崧及乙○
    ○還極力壓制我，我就極力掙脫，終造成我受傷流血」之不
    實事項，向職司犯罪偵查之民族派出所員警誣告乙○○涉有
    刑法第二百七十七條第一項之傷害罪嫌，繼又接續於九十八
    年七月二十七日下午十五時三十五分許，前往臺灣宜蘭地方
    法院檢察署，虛構「乙○○抓住我，讓陳鄧崧打我、乙○○
    抱住我，讓陳鄧崧打我、乙○○還勒住我脖子，讓我跌倒」
    之不實事項，向職司犯罪偵查之臺灣宜蘭地方法院檢察署檢
    察官誣告乙○○涉有刑法第二百七十七條第一項之傷害罪嫌
    ，而由臺灣宜蘭地方法院檢察署以九十八年度偵字第二六六
    七號傷害等案件受理在案，致使乙○○遭檢、警以其涉有刑
    法第二百七十七條第一項之傷害罪嫌而為相關之犯罪調查，
    惟經臺灣宜蘭地方法院檢察署檢察官偵查後，經傳喚當時在
    場之目擊證人陳鄧崧、林天任、張維榮證述乙○○僅係單純
    勸架而無傷害之行為，因而於九十八年八月十八日以九十八
    年度偵字第二六六七號案件對乙○○為不起訴處分。
三、案經乙○○訴由宜蘭縣政府警察局宜蘭分局報請臺灣宜蘭地
    方法院檢察署檢察官偵查起訴。
    理  由
壹、證據能力部分：
一、證人陳鄧崧、林天任於警詢中之陳述部分：
    按被告以外之人於審判外之言詞或書面陳述，除法律有規定
    者外，不得作為證據，刑事訴訟法第一百五十九條第一項定
    有明文；同法第一百五十九條之五規定被告以外之人，於審
    判外之陳述，雖不符前四條（指第一百五十九條之一至第一
    百五十九條之四）之規定，而經當事人於審判程序同意作為
    證據，法院審酌該言詞陳述或書面陳述作成時之情況，認為
    適當者亦得為證據。而所謂「審酌該陳述作成時之情況，認
    為適當」者，係指依各該審判外供述證據製作當時之過程、
    內容、功能等情況，是否具備合法可信之適當性保障，加以
    綜合判斷而言（詳最高法院九十四年度台上字第三二七七號
    判決意旨、第五八三０號判決意旨）。查證人陳鄧崧、林天
    任於警詢時之陳述，雖屬傳聞證據，被告甲○○及其選任辯
    護人先於本院準備程序中表示沒有證據能力（詳本院九十九
    年五月十七日準備程序筆錄第四頁），惟於本院審中則當庭
    表示同意作為證據而不予爭執（詳本院九十九年六月二十三
    日審判筆錄第六頁及第七頁至第八頁），本院審酌結果，認
    上開證據資料製作時之情況，尚無違法不當及證明力明顯過
    低之瑕疵，亦認為以之作為證據應屬適當。揆諸前開規定，
    爰依刑事訴訟法第一百五十九條之五規定，認前揭證人陳鄧
    崧及林天任之警詢筆錄有證據能力。
二、證人林天任於偵查中之陳述部分：
    按「刑事被告之詰問權，係指訴訟上被告有在審判庭盤詰證
    人之權利；偵查中檢察官訊問證人，旨在蒐集被告犯罪證據
    ，以確認被告嫌疑之有無及內容，與審判中透過當事人之攻
    防，經由詰問程序調查證人以認定事實之性質及目的有別。
    偵查中辯護人僅有在場權及陳述意見權，此觀刑事訴訟法第
    二百四十五條第二項前段之規定甚明，檢察官訊問證人並無
    必須傳喚被告使其得以在場之規定，同法第二百四十八條第
    一項前段雖規定『如被告在場者，被告得親自詰問』，亦僅
    賦予該在場被告於檢察官訊問證人時得親自詰問證人之機會
    而已，被告如不在場，殊難期有親自詰問之可能。此項未經
    被告詰問之被告以外之人於偵查中向檢察官所為之陳述，依
    刑事訴訟法第一百五十九條第一項、第一百五十九條之一第
    二項之規定，除顯有不可信之例外情況外，原則上為『法律
    規定得為證據』之傳聞例外，依其文義解釋及立法理由之說
    明，並無限縮於檢察官在偵查中訊問證人之程序，應已給予
    被告或其辯護人對該證人行使反對詰問權者，始有證據能力
    之可言。為保障被告之反對詰問權，並與現行法對傳聞例外
    所建構之證據容許範圍求其平衡，證人在偵查中雖未經被告
    之詰問，倘被告於審判中已經對該證人當庭及先前之陳述進
    行詰問，即已賦予被告對該證人詰問之機會，則該證人於偵
    查中之陳述即屬完足調查之證據，而得作為判斷之依據。」
    （詳最高法院九十七年度台上字第四０五號判決意旨）、「
    依法院組織法第六十條及刑事訴訟法第二百二十八條至第二
    百三十一條之一規定，檢察官職司犯罪偵查權，其於偵查中
    為蒐集調查被告之犯罪證據而為偵查權之實施，除法有明文
    者外，本不拘一定之形式，關於訊問證人，法亦無明文必須
    使被告在場並使其有詰問之機會，其在尚不知被告為何人之
    偵查階段，益無使被告在場並賦予詰問證人之可能；況刑事
    訴訟法採證據裁判主義，所有供證明犯罪所用證據，均須於
    審判中踐行調查（包含證人之交互詰問）、辯論程序，始得
    採為斷罪之資料，亦不致有侵犯法律對被告人權保障之虞。
    是刑事訴訟法所規定傳聞法則之例外，其中就被告以外之人
    於偵查中向檢察官所為之陳述，因檢察官代表國家偵查犯罪
    時，原則上當能遵守法定程序，被告以外之人如有具結能力
    ，並經依法具結以擔保其係據實陳述者，依第一百五十九條
    之一第二項規定『除顯有不可信之情況者外』，仍得為證據
    。」（詳最高法院九十七年度台上字第九三號判決意旨）、
    「被告以外之人於偵查中向檢察官所為之陳述，除顯有不可
    信之情況者外，得為證據，刑事訴訟法第一百五十九條之一
    第二項定有明文。蓋現行法之檢察官仍有訊問被告、證人及
    鑑定人之權限，其應踐行之程序又多有保障被告或被害人之
    規定，證人、鑑定人於偵查中亦均須具結，就刑事訴訟而言
    ，其司法屬性甚高；而檢察官於偵查程序取得之供述證據，
    其過程復尚能遵守法令之規定，是其訊問時之外部情況，積
    極上具有某程度之可信性，除消極上顯有不可信之情況者外
    ，均得為證據。故主張其為不可信積極存在之一方，自應就
    此欠缺可信性外部保障之情形負舉證責任。」（詳最高法院
    九十八年度台上字第二九０四號判決意旨）。查證人林天任
    於偵查中之陳述，既經依法具結以擔保其係據實陳述者，依
    刑事訴訟法第一百五十九條之一第二項規定，除顯有不可信
    之情況者外，自得作為證據，而被告甲○○及其選任辯護人
    先於本院準備程序時主張證人林天任於偵查中之陳述無證據
    能力（詳本院九十九年五月十七日準備程序筆錄第四頁稱）
    ，依前揭說明，自應負舉證責任以證明有何顯不可信之情況
    ，然被告甲○○及其選任辯護人僅泛稱：因證人林天任於偵
    查中之陳述，未經被告在場予以對質詰問云云，惟依前揭最
    高法院判決意旨，此項未經被告詰問之被告以外之人於偵查
    中向檢察官所為之陳述，依刑事訴訟法第一百五十九條第一
    項、第一百五十九條之一第二項之規定，除顯有不可信之例
    外情況外，原則上為「法律規定得為證據」之傳聞例外，依
    其文義解釋及立法理由之說明，並無限縮於檢察官在偵查中
    訊問證人之程序，應已給予被告或其辯護人對該證人行使反
    對詰問權者，始有證據能力之可言，為保障被告之反對詰問
    權，並與現行法對傳聞例外所建構之證據容許範圍求其平衡
    ，前揭證人林天任在偵查中雖未經被告甲○○及其選任辯護
    人之詰問，惟被告甲○○於原審中已經對該證人林天任（詳
    訴字第四二四號卷第六八頁至第七三頁）當庭及先前之陳述
    進行詰問，即已賦予被告甲○○對該證人林天任對質詰問之
    機會，則該證人於偵查中之陳述即屬完足調查之證據，而得
    作為判斷之依據，況被告甲○○及其選任辯護人於本院審理
    中當庭表示對證人林天任於偵查中所言同意作為證據而不予
    爭執（詳本院九十九年六月二十三日審判筆錄第七頁至第八
    頁），故證人林天任於偵查中之陳述，自得作為證據。
三、證人陳鄧崧於偵查時、證人乙○○於偵查時及原審審理中之
    陳述部分：
    按「刑事訴訟法第一百五十八條之三規定：『證人、鑑定人
    依法應具結而未具結者，其證言或鑑定意見，不得作為證據
    。』所謂『依法應具結而未具結者』，係指檢察官或法官依
    刑事訴訟法第一百七十五條之規定，以證人身分傳喚被告以
    外之人（證人、告發人、告訴人、被害人、共犯或共同被告
    ）到庭作證，或雖非以證人身分傳喚到庭，而於訊問調查過
    程中，轉換為證人身分為調查時，此時其等供述之身分為證
    人，則檢察官、法官自應依本法第一百八十六條有關具結之
    規定，命證人供前或供後具結，其陳述始符合第一百五十八
    條之三之規定，而有證據能力。若檢察官或法官非以證人身
    分傳喚而以告發人、告訴人、被害人或共犯、共同被告身分
    傳喚到庭為訊問時（例如刑事訴訟法第七十一條、第二百十
    九條之六第二項、第二百三十六條之一第一項、第二百四十
    八條之一、第二百七十一條第二項、第二百七十一條之一第
    一項），其身分既非證人，即與『依法應具結』之要件不合
    ，縱未命其具結，純屬檢察官或法官調查證據職權之適法行
    使，當無違法可言。而前揭不論係本案或他案在檢察官面前
    作成未經具結之陳述筆錄，係屬被告以外之人於偵查中向檢
    察官所為之陳述，本質上屬於傳聞證據，基於保障被告在憲
    法上之基本訴訟權，除該被告以外之人死亡、身心障礙致記
    憶喪失或無法陳述、滯留國外或所在不明而無法傳喚或傳喚
    不到、或到庭後拒絕陳述等情形外，如已經法院傳喚到庭具
    結而為陳述，並經被告之反對詰問，前揭非以證人身分而在
    檢察官面前未經具結之陳述筆錄，除顯有不可信之情況者外
    ，得為證據，並應於判決內敘明其符合傳聞證據例外之理由
    ；又前揭非以證人之身分在審判中之陳述筆錄，倘該被告以
    外之人已經法院以證人身分傳喚到庭並經具結作證，且由被
    告為反對詰問，或有前揭傳喚不能或詰問不能之情形外，該
    未經具結之陳述筆錄因屬審判上之陳述，自有證據能力；若
    係在另案法官面前作成之陳述筆錄，本質上亦屬傳聞證據，
    自得依本法第一百五十九條之一第一項之規定，認有證據能
    力。不能因陳述人未經具結，即一律適用本法第一百五十八
    條之三之規定，排除其證據能力。」（詳最高法院九十六年
    度台上字第三五二七號判決意旨）。查證人乙○○、陳鄧崧
    於偵查及證人乙○○於原審審理中所為證述之內容（詳偵字
    第二六六七號卷第七頁至第九頁、訴字第四二四號卷第二九
    頁、第八十頁、第八九頁），雖未經具結，惟檢察官、法官
    當時係以被告、告訴人之身分傳喚而為訊問，此有臺灣宜蘭
    地方法院檢察署點名單、臺灣宜蘭地方法院刑事報到單在卷
    可稽，其身分既非證人，即與依法應具結之要件不合，縱未
    命其具結，純屬檢察官、法官調查證據職權之適法行使，當
    無違法可言，上開陳述本質上屬於傳聞證據，惟原審已經依
    法對證人陳鄧崧（詳訴字第四二四號卷第六三頁至第六八頁
    ）及本院亦依法對證人乙○○（詳本院九十九年六月二十三
    日審判筆錄第二頁至第五頁）以證人身分到庭具結而為陳述
    ，並各經被告甲○○、被告甲○○及其選任辯護人對之進行
    交互詰問，則前揭非以證人身分而在檢察官面前未經具結之
    陳述筆錄，並無顯不可信之情況，揆諸前揭說明，自有證據
    能力，故被告甲○○及其選任辯護人於本院準備程序中雖主
    張證人乙○○、陳鄧崧於偵查中所言不具證據能力，惟參酌
    前揭說明及被告甲○○與其選任辯護人在本院審中亦當庭表
    示對證人乙○○、陳鄧崧於偵查中所言沒有意見，同意作為
    證據而不予爭執（詳本院九十九年六月二十三日審判筆錄第
    六頁），故證人乙○○、陳鄧崧於偵查中之陳述，均有證據
    能力。
四、末按被告以外之人於審判外之言詞或書面陳述，除法律有規
    定者外，不得作為證據，刑事訴訟法第一百五十九條第一項
    定有明文；同法第一百五十九條之五規定被告以外之人，於
    審判外之陳述，雖不符前四條（指第一百五十九條之一至第
    一百五十九條之四）之規定，而經當事人於審判程序同意作
    為證據，法院審酌該言詞陳述或書面陳述作成時之情況，認
    為適當者亦得為證據。而所謂「審酌該陳述作成時之情況，
    認為適當」者，係指依各該審判外供述證據製作當時之過程
    、內容、功能等情況，是否具備合法可信之適當性保障，加
    以綜合判斷而言（詳最高法院九十四年度台上字第三二七七
    號判決意旨、第五八三０號判決意旨）。本判決下列所引用
    之各該被告以外之人於審判外之陳述（含書面陳述），雖屬
    傳聞證據，惟當事人即被告甲○○及其選任辯護人於本院審
    理中（詳本院九十九年六月二十三日審判筆錄第六頁至第十
    一頁）均表示同意作為證據而不予爭執，本院審酌結果，認
    上開證據資料製作時之情況，尚無違法不當及證明力明顯過
    低之瑕疵，亦認為以之作為證據應屬適當。揆諸前開規定，
    爰依刑事訴訟法第一百五十九條之五規定，認前揭證據資料
    均有證據能力。
貳、實體部分：
一、訊據被告甲○○固坦承九十八年六月三日晚上二十二時許，
    在宜蘭市慈安里守望相助隊前，有與陳鄧崧發生衝突，當時
    告訴人乙○○有在場，且被告甲○○亦有於事實欄二所示之
    九十八年六月三日晚間二十二時五十分許，前往民權派出所
    對告訴人乙○○提出傷害告訴、於九十八年六月五日下午十
    六時十分許，再前往民族派出所製作警詢筆錄對告訴人乙○
    ○提出傷害告訴、另亦有於九十八年七月二十七日下午十五
    時三十五分許至宜蘭地檢署應訊，內容如事實欄二所載，且
    告訴人乙○○於被告甲○○與陳鄧崧發生衝突時，確實沒有
    動手毆打被告甲○○等情（詳本院九十九年五月十七日準備
    程序筆錄第二頁稱：「九十八年六月三日晚上十點在宜蘭市
    慈安里守望相助隊前，我與陳鄧崧有發生衝突，當時乙○○
    有在場，我當時沒有對乙○○恐嚇，我當時被乙○○抱住，
    我當時是說我被抱住，我會被打死，我當時的傷勢可以證明
    我是無辜的。九十八年六月三日晚間十點五十分有到民權派
    出所告乙○○傷害，然後在九十八年六月五日下午四點十分
    有到民族派出所製作警詢筆錄，後來九十八年七月二十七日
    下午三點三十五分到宜蘭地檢署應訊，內容如筆錄所載。（
    問：你之前向法官表示，乙○○沒有動手打你？提示原審卷
    第八四頁並告以要旨）是。」等語、本院九十九年六月二十
    三日審判筆錄第十二頁至第十三頁稱：「１、恐嚇危害安全
    部分：我與陳鄧崧有互毆，而乙○○有勸架，乙○○勸架已
    經逾越一般正常勸架的分際，．．．２、誣告罪部分：我確
    實有三次對乙○○提出告訴，兩次是在民權派出所及民族派
    出所，另一次則是在宜蘭地檢署。我在警局的確有說乙○○
    有抱住我、壓住我，讓陳鄧崧打我；在地檢署也有指述乙○
    ○抓住我，勾住我的脖子，讓陳鄧崧打我。」等語），惟矢
    口否認有何恐嚇及誣告之犯行，辯稱：當天我只有喃喃自語
    說「我被抱住，我會被打死」，我沒有對乙○○說「你把我
    拉開，我要你死，你不要走，我叫人來殺你」，我沒有恐嚇
    乙○○；而當天乙○○確實有從背後抓住我、抱住我、扣住
    我的頭、勒住我的脖子、壓在我的身上，讓陳鄧崧打我及拿
    鑰匙攻擊我的頭部，導致我受傷流血，我說的都是事實，乙
    ○○的動作已經踰越一般勸架的動作，且限制我的行動自由
    ，造成我無法防衛，所以我才會認為乙○○是與陳鄧崧聯合
    毆打我，才會去告乙○○傷害，我沒有誣告的意思云云。然
    查：
（一）恐嚇犯行部分：
  １、被告甲○○於本院審理時，已就被訴恐嚇犯行部分，表示
      願意認罪，請求從輕量刑等語（詳本院九十九年六月二十
      三日審判筆錄第十五頁稱：「恐嚇部分，我願意認罪，請
      求從輕量刑。」等語）。
  ２、被告甲○○與陳鄧崧於九十八年六月三日晚間二十二時許
      ，在宜蘭縣宜蘭市慈安里守望相助隊前，因故發生衝突互
      毆，此時在旁之告訴人乙○○見狀即上前勸架，並站在被
      告甲○○與陳鄧崧中間，被告甲○○於罷手擬離去現場之
      際，因不滿告訴人乙○○強出頭勸架，對於告訴人乙○○
      恫嚇稱「你把我拉開，我要你死，你不要走，我叫人來殺
      你」等語之事實，復據告訴人乙○○於本院審理時（詳本
      院九十九年六月二十三日審判筆錄第三頁）及偵查中（詳
      偵字第二六六七號卷第七頁至第頁）分別指述在卷，核與
      證人陳鄧崧於警詢時（詳警卷第二頁）及原審審理中（詳
      訴字第四二四號卷第六三頁至第六七頁）之證述、證人張
      維榮於警詢（詳警卷第十八頁）及偵查時（詳偵字第二六
      六七號卷第十六頁）、原審審理中（詳訴字第四二四號卷
      第七五頁至第七九頁）之證述情節均一致。
  ３、另被告甲○○對於告訴人乙○○恫嚇稱「你把我拉開，我
      要你死，你不要走，我叫人來殺你」等語，依社會一般觀
      念衡量，前揭舉止應係基於恐嚇意思所為加惡害於生命之
      通知，並足使人生畏怖心，且告訴人乙○○亦已於原審及
      本院審理均稱「（聽被告講上開言語）我會害怕，我擔心
      出去遭到不測。」等語（詳訴字第四二四號卷第二九頁、
      第八九頁）、「因為此事，後來被告靠近我，我當時心理
      害怕的情況下，馬上喊救命。」等語（詳本院九十九年六
      月二十三日審判筆錄第三頁），故被告甲○○上開所為自
      屬恐嚇行為，且足令人心生畏怖，致生危害於安全甚明。
  ４、從而，被告甲○○被訴恐嚇犯行之事證已臻明確，被告甲
      ○○先前所辯，無非事後避就飾卸之詞，委無足取，其恐
      嚇危害安全之犯行，堪以認定。
（二）誣告犯行部分：
  １、被告甲○○與陳鄧崧於九十八年六月三日晚間二十二時許
      ，在宜蘭縣宜蘭市慈安里守望相助隊前，因故發生衝突互
      毆後，被告甲○○於九十八年六月三日晚間二十二時五十
      分許，前往宜蘭縣政府警察局宜蘭分局民權派出所，向員
      警指稱「乙○○從背後抓住我後，再遭陳鄧崧持鑰匙向我
      的眼睛部位攻擊，導致我的頭部受傷流血」等語，而向職
      司犯罪偵查之民權派出所員警申告告訴人乙○○涉有刑法
      之傷害罪嫌，復於九十八年六月五日下午十六時十分許，
      前往宜蘭縣政府警察局宜蘭分局民族派出所向員警指稱「
      乙○○用手扣住我的頭，陳鄧崧就一直用拳打我，之後我
      跌倒了，乙○○壓在我身上且用手扣住我的頭，陳鄧崧就
      繼續打我，打了幾下，陳鄧崧還拿鑰匙戳向我的眼睛，結
      果戳到我的太陽穴，然後陳鄧崧及乙○○還極力壓制我，
      我就極力掙脫，終造成我受傷流血」等語，向職司犯罪偵
      查之民族派出所員警申告告訴人乙○○涉有刑法之傷害罪
      嫌，繼於九十八年七月二十七日下午十五時三十五分許，
      前往臺灣宜蘭地方法院檢察署，向檢察官指稱「乙○○抓
      住我，讓陳鄧崧打我、乙○○抱住我，讓陳鄧崧打我、乙
      ○○勒住我脖子，我就跌倒」等語，向職司犯罪偵查之臺
      灣宜蘭地方法院檢察署檢察官申告告訴人乙○○涉有刑法
      之傷害罪嫌，而由臺灣宜蘭地方法院檢察署以九十八年度
      偵字第二六六七號傷害等案件受理在案，致使告訴人乙○
      ○遭檢、警以其涉有刑法第二百七十七條第一項之傷害罪
      嫌而為相關之犯罪調查，惟經臺灣宜蘭地方法院檢察署檢
      察官偵查後，因而於九十八年八月十八日以九十八年度偵
      字第二六六七號案件對告訴人乙○○為不起訴處分等事實
      ，此據被告甲○○於本院供明在卷，復有宜蘭縣政府警察
      局宜蘭分局民權派出所調查筆錄（受詢問人甲○○）、宜
      蘭縣政府警察局宜蘭分局民族派出所調查筆錄（受詢問人
      甲○○）、臺灣宜蘭地方法院檢察署訊問筆錄（受詢問人
      甲○○）、臺灣宜蘭地方法院檢察署九十八年度偵字第二
      六六七號不起訴處分書（被告乙○○）在卷可稽（詳警卷
      第十一頁至第十六頁、偵字第二六六七號卷第八頁至第九
      頁、第三二頁）。
  ２、又告訴人乙○○於九十八年六月三日晚間二十二時許，見
      到被告甲○○與陳鄧崧在宜蘭縣宜蘭市慈安里守望相助隊
      前衝突互毆時，告訴人乙○○便上前勸架且站在被告甲○
      ○與陳鄧崧中間，用手將被告甲○○與陳鄧崧分開，阻止
      被告甲○○與陳鄧崧繼續互毆，告訴人乙○○並無「從背
      後抓住被告的身體、抱住被告的身體、勒住被告的脖子、
      用手扣住被告的頭、壓在被告的身上，而讓陳鄧崧攻擊毆
      打被告」之舉動，告訴人乙○○並無參與毆打被告，告訴
      人乙○○的勸架動作也沒有限制被告甲○○的行動，也不
      會讓被告甲○○無法防衛之事實，亦據告訴人乙○○於本
      院審理時結證在卷（詳本院九十九年六月二十三日審判筆
      錄第三頁至第四頁稱：「（問：你在看到被告與陳鄧崧拉
      扯互毆當時，你有從背後抓住被告，再由陳鄧崧持鑰匙朝
      被告的眼睛攻擊？）沒有此事，我那時與陳鄧崧在守望相
      助亭外面說話，被告騎機車下來，就馬上攻擊陳鄧崧，我
      是因為看到兩人在那裡拉扯扭打，我是好意把他兩人勸開
      ，我擋在他二人中間，又怎麼從後面抓住被告，而且是被
      告先攻擊陳鄧崧的，我又沒有攻擊他。（問：被告表示，
      你當時是用手扣住被告的頭，讓陳鄧崧用拳頭打他，然後
      他就跌倒了，你並且壓在他的身上，用手扣住他的頭，讓
      陳鄧崧一直打他，打了幾下，陳鄧崧並且拿鑰匙戳他的眼
      睛，結果戳到他的太陽穴，你及陳鄧崧極力的壓住他，結
      果因為他極力掙脫，導致他受傷流血，有無此事？）沒有
      這回事，請法官檢查他的驗傷單，如果我有壓住他，他的
      胸部應該會有傷痕，甲○○與我的身材相較，到底是何人
      比較粗壯，我怎可能壓住他，又扣住他的頭，我怎麼去壓
      住他。（問：被告向地檢署檢察官表示，你當時抓住被告
      ，讓陳鄧崧打他，並且勒住他的脖子，讓他跌倒，有無此
      事？提示並告以要旨）沒有這回事，他說的根本不實在，
      沒有辦法搭在一起。」等語），核與證人陳鄧崧於原審審
      理時之結證（詳訴字第四二四號卷第六三頁至第六七頁稱
      ：「（問：九十八年六月三日晚上十時許，甲○○在宜蘭
      市慈安里守望相助隊前與你發生衝突時，乙○○當時有無
      抓住甲○○讓你打？）沒有。（問：當時乙○○有無勒住
      甲○○的脖子？）沒有。（問：乙○○有無扣住甲○○的
      頭？）沒有。（問：乙○○有無壓在甲○○的身上？）沒
      有。（問：乙○○有無把甲○○抱住讓你打？）沒有。（
      問：乙○○當時在做什麼？）他只是單純的勸架，沒有加
      入打架，他當天只是要把我與甲○○分開。．．．（問：
      當天乙○○到底有無抓甲○○的背後？）沒有。」等語）
      、證人林天任於檢察官偵訊時（偵字第二六六七號卷第十
      六頁稱：．．後來乙○○拉開他們二人之後，就沒有再打
      了，甲○○就走掉了。（問：乙○○有沒有參與互毆？）
      沒有，他只是把他們拉開，完全沒有打任何一個人。」等
      語）及原審審理中之證述（詳訴字第四二四號卷第六八頁
      至第七一頁稱：「（問：當時你有無看到乙○○抓住甲○
      ○讓陳鄧崧打他？）沒有。當時情形不是這樣子。（問：
      當天乙○○有無勒住甲○○的脖子？）沒有。（問：當天
      乙○○有無扣住甲○○的頭？）沒有。乙○○只是把陳鄧
      崧、甲○○拉開，乙○○只是要勸架，要把陳鄧崧、甲○
      ○分開。（問：當天乙○○有無壓在甲○○的身上？）沒
      有。（問：當天的情形是否為乙○○把甲○○抱住讓陳鄧
      崧打甲○○？）沒有，不是這樣。當天乙○○只是要去勸
      架，不是加入打架。．．．（被告問：當時你是否全程從
      頭到尾在現場？當時乙○○的行為有無逾越強制我的行為
      ？當時乙○○勸架的行為有無讓我喪失致無法防衛？）對
      ，當時我都在現場。至於乙○○的動作並沒有強制甲○○
      的行為，他只是要勸架，且當時乙○○的動作並不會讓甲
      ○○沒有辦法防衛。（被告問：你是否確定當天乙○○對
      我也有一些肢體上的動作？）有，就是勸架的動作。（問
      ：乙○○當天是如何勸架？）當時乙○○站在陳鄧崧與甲
      ○○的中間，他是用二隻手把他們二人撥開。（問：你當
      時有無看到乙○○站在甲○○的後面把甲○○抱住？）沒
      有看到。．．（問：乙○○勸架的方式中，有無包括把甲
      ○○壓在地上？）沒有。．．（問：乙○○上前勸架時，
      有無從後面抓住甲○○？）我沒有看到。」等語）情節均
      相符，足證告訴人乙○○並無「從背後抓住甲○○身體、
      用手扣住甲○○頭、壓在甲○○身上、抱住甲○○、勒住
      甲○○脖子」等動作，顯見被告甲○○所辯當天告訴人乙
      ○○確實有從背後抓住我、抱住我、扣住我的頭、勒住我
      的脖子、壓在我的身上，讓陳鄧崧打我及拿鑰匙攻擊我的
      頭部，導致我受傷流血云云，皆係虛偽不實，無非圖免卸
      責之詞，不足採信，參酌被告甲○○於本院自承告訴人乙
      ○○並未動手打被告甲○○等情，然被告甲○○卻二次前
      往警局、一次至地檢署時，分別指述告訴人乙○○對被告
      甲○○傷害而提出傷害之告訴，益徵被告甲○○有誣告之
      犯意甚明。
  ３、告訴人乙○○於勸架之際，係站在被告甲○○與陳鄧崧中
      間等情，此據告訴人乙○○於本院審理時結證在卷，核與
      證人林天任於原審審理時證述之情節一致，內容已如前述
      ，參酌當時告訴人乙○○並無「從背後抓住甲○○身體、
      用手扣住甲○○頭、壓在甲○○身上、抱住甲○○、勒住
      甲○○脖子」等動作，詳如前述，及被告甲○○自承告訴
      人乙○○並無毆打被告甲○○等節，故客觀上被告甲○○
      顯無「告訴人乙○○係與陳鄧崧一夥共同傷害被告甲○○
      」之誤認，況當被告甲○○與陳鄧崧因告訴人乙○○勸架
      而罷手後，被告甲○○因不滿告訴人乙○○強出頭勸架，
      竟對告訴人乙○○恫嚇稱「你把我拉開，我要你死，你不
      要走，我叫人來殺你」等語，而以此等加害生命之言語恐
      嚇告訴人乙○○之事實，復如前述，且被告甲○○於本院
      審理時亦供述有對告訴人乙○○為前述恐嚇行為之認罪，
      則被告甲○○主觀上亦無「告訴人乙○○係與陳鄧崧一夥
      共同傷害被告甲○○」之誤認，否則被告甲○○對告訴人
      乙○○恐嚇之言語自應係「你打我．．．」或「你和他（
      陳鄧崧）打我．．．」始屬合理。從而，綜合上情，堪認
      被告甲○○係明知「告訴人乙○○僅係單純之勸架而用手
      將被告甲○○與陳鄧崧分開，以阻止被告甲○○與陳鄧崧
      繼續互毆，告訴人乙○○並無『從背後抓住甲○○身體、
      用手扣住甲○○頭、壓在甲○○身上、抱住甲○○、勒住
      甲○○脖子』等舉動，亦未加入陳鄧崧一同毆打被告甲○
      ○」之情形下，仍執意向宜蘭縣政府警察局宜蘭分局民權
      派出所及民族派出所警員、臺灣宜蘭地方法院檢察署檢察
      官虛捏指稱「乙○○從背後抓住我後，再遭陳鄧崧持鑰匙
      向我的眼睛部位攻擊，導致我的頭部受傷流血」、「乙○
      ○用手扣住我的頭，陳鄧崧就一直用拳打我，之後我跌倒
      了，乙○○壓在我身上且用手扣住我的頭，陳鄧崧就繼續
      打我，打了幾下，陳鄧崧還拿鑰匙戳向我的眼睛，結果戳
      到我的太陽穴，然後陳鄧崧及乙○○還極力壓制我，我就
      極力掙脫，終造成我受傷流血」、「乙○○抓住我，讓陳
      鄧崧打我、乙○○抱住我，讓陳鄧崧打我、乙○○勒住我
      脖子，我就跌倒」云云，而向職司犯罪偵查之警員及檢察
      官申告告訴人乙○○涉有刑法第二百七十七條第一項之傷
      害罪嫌，以致告訴人乙○○遭宜蘭縣政府警察局警員及臺
      灣宜蘭地方法院檢察署檢察官以其涉有傷害罪嫌而為相關
      之犯罪調查，被告甲○○有意圖使告訴人乙○○受刑事追
      訴處分之誣告犯意與犯行已灼然甚明，故被告甲○○辯稱
      ：乙○○的動作已經踰越一般勸架的動作，且限制我的行
      動自由，造成我無法防衛，所以我才會認為乙○○是與陳
      鄧崧聯合毆打我，才會去告乙○○傷害，我沒有誣告的意
      思云云，要屬事後卸責諉過之詞，不足採信。
（三）綜上所述，互核以參，被告甲○○前揭所辯，無非事後卸
      責之詞，均不足採信。本件事證明確，被告甲○○恐嚇及
      誣告犯行明確，堪以認定，應予依法論科。
二、按刑法上之誣告罪，本不限於所告事實全屬虛偽時，始能成
    立，倘所告事實之一部分係出於故意虛構，仍不得謂非誣告
    （詳最高法院二十年上字第六六二號判例參照）；又告訴人
    所訴事實不能證明其係屬實，在對於被訴人為不起訴處分確
    定者，固不能謂告訴人因此即應負誣告罪責，然此必以告訴
    人有出於誤會或懷疑被訴人有此事實，或對其事實誇大其詞
    而為申告之情形，始足以當之；若告訴人以自己親歷被告事
    實，堅指被訴人有犯罪行為，指名向該管公務員告訴，經不
    起訴處分，認被訴人無此犯罪事實者，即不能謂告訴人不應
    負誣告罪責（詳最高法院三十二年上字第一八四號判例參照
    ），亦即告訴人以自己親歷被害事實，堅指被訴人有犯罪行
    為，指名向該管公務員告訴，經不起訴處分，認被訴人並無
    此犯罪事實者，即不能謂告訴人不應負誣告罪責（詳最高法
    院九十一年度台上字第二九五一號、六六七四號、九十二年
    度台上字第六一二０號、九十四年度台上字第一五七八號、
    第六五八九號、九十五年度台上字第一七五八號判決意旨）
    。查陳鄧崧固與被告甲○○發生肢體衝突，但被告甲○○明
    知在發生衝突時，告訴人乙○○僅係站在被告甲○○與陳鄧
    崧中間，單純為勸架而用手將被告甲○○與陳鄧崧分開，以
    阻止被告甲○○與陳鄧崧繼續互毆，告訴人乙○○並未「從
    背後抓住甲○○身體、用手扣住甲○○頭、壓在甲○○身上
    、抱住甲○○、勒住甲○○脖子」等舉動，亦未加入陳鄧崧
    一同毆打被告甲○○，詎被告甲○○竟意圖為使告訴人乙○
    ○受刑事處分，虛妄捏造上開犯罪事實，二次至警局，一次
    於地檢署應訊時，誣指告訴人乙○○涉有刑法第二百七十七
    條第一項之傷害罪，顯係杜撰親身經歷之事，堅指告訴人乙
    ○○有上開犯行，而非出於誤會或懷疑告訴人乙○○有此事
    實，或對其事實誇大其詞而為告訴之情形，其主觀上應有意
    圖使告訴人乙○○受刑事訴追處分之故意，是核被告甲○○
    就事實欄一部分所為，係犯刑法第三百零五條之恐嚇危害安
    全罪、就事實欄二部分所為，則係犯刑法第一百六十九條第
    一項之誣告罪。又被告甲○○係以一誣告告訴人乙○○犯傷
    害罪之犯意，於同一刑事偵查程序中，先後於九十八年六月
    三日晚間二十二時五十分許，在宜蘭縣政府警察局宜蘭分局
    民權派出所、於九十八年六月五日下午十六時十分許，在宜
    蘭縣政府警察局宜蘭分局民族派出所、於九十八年七月二十
    七日下午十五時三十五分許，在臺灣宜蘭地方法院檢察署，
    向職司犯罪偵查之警員及檢察官申告同一事實，因其所申告
    之罪名及事實、所指涉犯罪嫌疑人均相同，所侵害的亦為同
    一法益，顯然其各次所為係屬達成同一犯罪目的之各個舉動
    ，自應認係屬接續犯而以一罪論處（詳最高法院八十六年台
    上字第三二九五號判例意旨），又檢察官起訴書之犯罪事實
    欄雖僅就被告甲○○於九十八年六月三日前往宜蘭縣政府警
    察局宜蘭分局民權派出所誣告告訴人乙○○涉犯傷害罪嫌之
    部分提起公訴，惟因被告甲○○於於九十八年六月五日下午
    十六時十分許，在宜蘭縣政府警察局宜蘭分局民族派出所、
    於九十八年七月二十七日下午十五時三十五分許，在臺灣宜
    蘭地方法院檢察署誣告告訴人乙○○傷害罪嫌部分，因與業
    經起訴之部分，具有接續犯之實質上一罪之關係，而為起訴
    效力所及，本院自應併予審究。再被告甲○○所犯上開恐嚇
    危害安全罪之犯行與誣告罪之犯行間，其犯意各別，行為互
    殊，應予分論併罰。
三、原審詳為調查後認被告甲○○恐嚇及誣告之犯行事證明確，
    因此適用刑法第三百零五條、第一百六十九條第一項、第五
    十一條第五款，刑法施行法第一條之一第一項、第二項前段
    之規定，並審酌被告甲○○之素行、智識程度；犯罪之動機
    、目的、手段；因細故糾紛即出言恐嚇告訴人乙○○，造成
    告訴人乙○○身心不安，復又虛捏事實，對告訴人乙○○提
    出不實之刑事告訴，欲入告訴人乙○○於罪，使國家偵查權
    妄為發動，致使司法機關為無益之調查，耗費訴訟資源，並
    致告訴人乙○○遭受不實之刑事追訴之名譽損害及涉訟之時
    間、精力浪費，惡性非輕，及被告甲○○犯後之態度、告訴
    人乙○○身心所受傷害等一切情狀，酌情就被告甲○○所犯
    恐嚇罪量處有期徒刑刑三月、所犯誣告罪量處有期徒刑五月
    ，並定其應執行有期徒刑六月，復敘明：蒞庭檢察官雖就誣
    告罪部分，具體求為判處被告甲○○有期徒刑二年（詳訴字
    第四二四號卷第八九頁），惟經審酌前揭各情後，認為誣告
    罪部分判處被告甲○○有期徒刑五月，已罰當其罪，是前揭
    求刑尚嫌過重，一併敘明等，經核原審認事用法均無違誤，
    量刑亦屬妥適。被告甲○○猶執前詞提起上訴，及被告甲○
    ○之選任辯護人於本院審理時以：原審定被告甲○○有期徒
    刑六月，未諭知易科罰金將入監服刑云云，惟按數罪併罰中
    之一罪，依刑法規定得易科罰金，若因與不得易科之他罪併
    合處罰結果而不得易科罰金時，原可易科部分所處之刑，自
    亦無庸為易科折算標準之記載（司法院大法官會議釋字第一
    四四號解釋參照），是依上開說明，本件被告甲○○所犯誣
    告犯行部分，因係屬七年以下有期徒刑之罪，屬不得易科罰
    金之罪，故被告甲○○所犯恐嚇犯行亦因併合處罰結果而不
    得易科罰金，原審基此未為易科罰金之諭知，自無違誤，況
    被告甲○○經宣告合併應執有期徒刑六月，依刑法第四十一
    條第三項之規定，雖不符易科罰金之規定，仍得易服社會勞
    動，綜上，故被告甲○○之上訴並無理由，應予駁回。
據上論斷，應依刑事訴訟法第三百六十八條，判決如主文。
本案經檢察官張熙懷到庭執行職務。
中    華    民    國    99    年    6     月    30    日
                  刑事第十八庭審判長法  官  吳鴻章
                                    法  官  周政達
                                    法  官  曾淑華
以上正本證明與原本無異。
恐嚇危害安全罪部分不得上訴。
誣告罪部分，如不服本判決，應於收受送達後10日內向本院提出
上訴書狀，其未敘述上訴之理由者並得於提起上訴後10日內向本
院補提理由書（均須按他造當事人之人數附繕本）「切勿逕送上
級法院」。
                                    書記官  王增華
中    華    民    國    99    年    6     月    30    日
附錄本案論罪科刑法條：
刑法第305條：
以加害生命、身體、自由、名譽、財產之事，恐嚇他人致生危害
於安全者，處2年以下有期徒刑、拘役或3百元以下罰金。
中華民國刑法第169條第1項：
意圖他人受刑事或懲戒處分，向該管公務員誣告者，處 7 年以
下有期徒刑。

司法院資訊處製作；財團法人民間司法改革基金會備份。
